【裁判字號】    97,非抗,27
【裁判日期】    971031
【裁判案由】    拍賣抵押物
【裁判全文】
臺灣高等法院臺南分院民事裁定          97年度非抗字第27號
再 抗告 人  甲○○
代  理  人  李合法  律師
            趙培皓  律師
            林志雄  律師
上列抗告人因與相對人華南商業銀行股份有限公司間請求拍賣抵
押物事件，對於中華民國97年3月24日臺灣臺南地方法院所為裁
定（97年度抗字第28號）提起再抗告，本院裁定如下：
    主      文
再抗告駁回。
再抗告程序費用新臺幣壹仟元由再抗告人負擔。
    理      由
一、按對於非訟事件抗告法院之裁定再為抗告，僅得以其適用法
    規顯有錯誤為理由，並經原法院之許可者為限，前項許可，
    以原裁定所涉及之法律見解具有原則上重要性者為限，非訟
    事件法第45條第3、4項定有明文。又所謂適用法規顯有錯誤
    ，須以裁定違背法規或現尚有效之司法院大法官解釋或最高
    法院判例者為限（最高法院57年台上字第1091號判例參照）
    。
二、再抗告意旨略以：原法院認其對於96年度拍字第1389號裁定
    之抗告為無理由，而駁回其抗告之裁定提起再抗告，雖以：
    抵押權人於債權已屆清償期而未受清償者，固得聲請法院拍
    賣抵押物，並就其賣得價金而受清償，惟最高限額抵押權人
    聲請拍賣抵押物事件，法院於裁定前，就抵押權所擔保之債
    權額，應使債務人有陳述意見之機會。故法院需就債權之存
    在、數額及屆期未受清償之要件，為形式上之審查，並於裁
    定內說明審查理由。惟原法院竟未就如何認定其債權是否存
    在、數額多寡，是否應於裁定中詳細載明認定之理由，其適
    用法規顯有錯誤云云。又抗告意旨主張就裁定准予拍賣抵押
    物，於最高限額抵押權之情形，非訟法院就實體債權之有無
    、債權金額若干及抵押權所擔保之範圍，其形式上審查之範
    圍如何等問題，亦經原法院認原裁定所涉及之法律見解具有
    原則上之重要性而予許可（見卷附原法院民事許可再抗告意
    見書）。
三、經查：抵押權人聲請拍賣抵押物係屬非訟事件，法院所為准
    駁之裁定，並無確定實體法上法律關係存否之性質，於債權
    及抵押權之存否亦無既判力，故只須其抵押權已依法登記，
    且債權已屆清償期而未受清償，法院即應為准許拍賣抵押物
    之裁定，至對於此項法律關係有爭執之人，為求保護其權利
    ，不妨提起訴訟，以求解決，不得僅依抗告程序聲明其爭執
    ，並據為廢棄拍賣抵押物裁定之理由（最高法院51年10月8
    日民刑庭總會決議(三)參照）。換言之，債權是否確實存在及
    抵押權所擔保之範圍係屬實體問題，縱抗告意旨所稱屬實，
    應由再抗告人另行提起訴訟，以資解決，尚非本件非訟程序
    所得審究為由，駁回其抗告，經核其適用法規並無違誤。再
    抗告意旨指摘原裁定為不當，求為廢棄，為無理由。
四、依非訟事件法第46條、第21條第2項、第24條第1項、民事訴
    訟法第495條之1第2項、第449條第1項、第95條、第78條，
    裁定如主文。
中    華    民    國    97    年    10    月    31    日
                  民事第二庭    審判長法  官  丁振昌
                                      法  官  吳上康
                                      法  官  李素靖
上為正本係照原本作成。
不得抗告。
中    華    民    國    97    年    10    月    31    日
                                      書記官  林鈴香


司法院資訊處製作；財團法人民間司法改革基金會備份。
